臺灣高雄地方法院刑事判決　　　　　　　　　　　　九十一年度易字第二二一號
　　公　訴　人　臺灣高雄地方法院檢察署檢察官
　　被　　　告　乙○○
右列被告因業務侵占等案件，經檢察官提起公訴（八十九年度偵字第二五四六四號）
，本院判決如左：
    主  文
乙○○無罪。
    理  由
一、公訴意旨略以：被告乙○○自民國八十九年一月十七日起至八十九年七月二十九
    日止，受眾信有限公司（下稱眾信公司）雇為業務員，負責銷售貨物及收取貨款
    ，竟意圖為自己不法之所有，於任期期間將值約新台幣（下同）六萬元之貨品，
    及所收取貨款六萬元據為己有，另將值約三萬八千八百二十九元之貨品據為己有
    ，而向公司謊報金賀山銀樓有應收款三萬八千八百二十九元，且將夢菲麗客戶收
    取一萬零九百十五元，而向公司謊報僅收款五千八百元，侵占其中差額，致使眾
    信公司受有十六萬四千九百四十四元之損失，因認被告涉有刑法第三百三十六條
    第二項之業務侵占罪嫌。
二、按犯罪事實應依證據證據認定之，無證據不得推定其犯罪事實，刑事訴訟法第一
    百五十四條定有明文。又事實之認定，應憑證據，如未能發現相當證據，或證據
    不足以證明，自不能以推測或擬制之方法，為裁判基礎（最高法院四十年台上字
    第八六號判例參照）；而告訴人之告訴，係以使被告受刑事訴追為目的，是其陳
    述是否與事實相符，仍應調查其他證據以資審認（最高法院五十二年台上字第一
    三００號判例參照），易言之，即藉由補強證據之存在，以增強或擔保告訴人陳
    述之證明力（最高法院八十七年度台上字第二一七六號判決要旨參照）。且認定
    犯罪事實所憑之證據，雖不以直接證據為限，間接證據亦包括在內，然無論直接
    證據或間接證據，其為訴訟上之證明，須於通常一般之人均不致有所懷疑，而得
    確信其為真實之程度者，始得據為有罪之認定，倘其證明尚未達此一程度，而有
    合理之懷疑存在而無從使事實審法院得有罪之確信時，即應由法院為諭知被告無
    罪之判決（最高法院七十六年台上字第四九八六號判例參照）。
三、本件公訴人認被告乙○○涉有前開業務侵占罪嫌，係以告訴人代理人甲○○之指
    述及被告出具之切結書為其主要依據。訊據被告則堅詞否認有何公訴人所指業務
    侵占之犯行，辯稱：當時伊將貨品拿回公司時有盤點損失及遺失的部分，盤點損
    失包括遺失現金及金飾共計八萬多元，另外六萬多元是高雄辦事處的開支，伊已
    先行墊付，伊實際上確實有向金賀山銀樓收到三萬六千五百元，其他不足的部分
    是退貨，孟菲麗部分伊確實只有收到五千八百元，其他不足的部分也是退貨，這
    些錢跟金飾都是遺失了，當時因為伊將報案單遺失，為了要跟公司清楚，才在不
    得以之下簽立切結書等語。
四、經查，被告於八十九年七月二十五日晚間七時三十分許，在高雄縣鳳山市○○○
    路與南貴街口失竊現金三萬元、Ｋ金飾品共七十七件（價值約五萬元）、身分證
    一枚、行動電話一具等情，有被告提出由高雄縣警察局鳳山分局五甲派出所出具
    之遺失案件報案證明一紙在卷可參，且依前開報案證明所載，被告係於八十九年
    七月二十七日即向警方提出報案，是時告訴人眾信公司尚未提出告訴，顯見被告
    自偵訊起一再供稱有向五甲派出所報案之情並非臨訟虛構；且被告於任職期間，
    為告訴人眾信公司高雄辦事處先行墊付租金二萬四千元，及告訴人眾信公司應行
    給付被告之出差費、薪資共計三萬六千七百元等情，亦有告訴人代理人甲○○提
    出之現金支出傳票四紙在卷可考；另告訴人代理人甲○○亦陳稱：「（金賀山銀
    樓三萬八千八百二十九元如何計算？）被告確實有收到三萬六千五百元交回公司
    ，但應收帳款應該是四萬多元，大約是多一萬元左右，現在公司資料沒有留存，
    詳細金額我不清楚，但當時我們詢問被告時，他沒有提出證據，事後被告有拿出
    警局報案證明給我看，證明他有遺失現金三萬元及Ｋ金飾品五萬多元，所以我們
    公司對這部分現在沒有意見。」、「（夢菲麗部分？）四千多元也是退貨，包含
    在被告遺失的飾品中，所以我們對這部分也沒有意見。」、「短缺六萬多元是應
    該還要扣除一些公司的管銷費用及被告薪資，但是被告當初都沒有拿單據來報支
    ，現在被告有提出單據，我們事後還有對帳，所以短缺部分應該也是沒有，所以
    六萬多元的現金包含金賀山銀樓及夢菲麗的部分是被告遺失的部分，其他是被告
    另外向我借錢的。」（見本院九十一年九月十日訊問筆錄）及「我有找到收據，
    金額合計共六萬壹仟多元，但租賃契約書沒有找到，所以被告並沒有短缺六萬元
    。」等語（見本院九十一年九月十八日審判筆錄），足見告訴人眾信公司之所以
    認定被告侵占公司貨款及金飾，僅係因被告就其所稱短缺之款項、金飾係遺失及
    為告訴人眾信公司高雄辦事處支出費用等情，未能及時提出相關之報案資料及單
    據之故。從而，被告既已提出相關報案資料及單據為佐，經告訴人代理人甲○○
    再次憑據結算結果，被告已無短缺任何款項一節，業經告訴人代理人甲○○陳述
    在卷，被告所辯，自屬可採。至被告所書立之切結書雖載明其坦承侵占現金六萬
    元、貨物六萬元等情，然此係被告未提出相關憑證前於告訴人眾信公司之要求下
    所書立，而今被告已提出相關憑證供告訴人眾信公司再次審核，經結算結果，被
    告並未短缺任何款項，已如前述，自難僅憑該切結書即為不利被告之認定。此外
    ，本院復查無其他積極證據足資證明被告確有公訴人所指之犯行，被告犯罪尚屬
    不能證明，揆諸首開規定及說明，自應為被告無罪之諭知。
    據上論斷，應依刑事訴訟法第三百零一條第一項，判決如主文。
中      華      民      國      九十一      年    九    月    二十七    日
                                  臺灣高雄地方法院刑事庭
                                      法  官    曾  淑  娟
右正本證明與原本無異。
如不服本判決，應於判決送達後十日內，向本院提出上訴狀。
                                      書記官    呂  怜  勳
中      華      民      國      九十一      年    九    月    二十七    日
